高雄高等行政法院簡易判決
　　　　　　　　　　　　　　　　　　　 95年度簡字第418號
原　　　告　思泰有限公司
代　表　人　甲○○
被　　　告　高雄縣政府
代　表　人　乙○○　○○
訴訟代理人　丁○○
　　　　　　丙○○
上列當事人間因水污染防治法事件，原告不服行政院環境保護署
中華民國95年10月31日環署訴字第0950075214號訴願決定，提起
行政訴訟。本院判決如下：
    主  文
原告之訴駁回。
訴訟費用由原告負擔。
    事實及理由
一、緣原告於高雄縣仁武鄉○○路329之12號設廠從事洗衣業，
    其廠區排放廢（污）水未納入廢水處理設施處理，逕由未經
    許可之排放口排放於地面水體，經被告所屬環境保護局（下
    稱被告環保局）於民國（下同）95年6月15日9時0分至9時45
    分派員前往稽查，經取樣檢驗結果氫離子濃度指數（PH）值
    為9.7，不符合放流水標準所定氫離子濃度指數（PH）值6-9
    ，違反水污染防治法第7條第1項、第18條暨事業水污染防治
    措施管理辦法第36條及第40條規定，被告乃從一重依水污染
    防治法第46條（處分書誤植為第40條）規定，以95年7月11
    日府環三字第0950153435號函附處分書裁處原告新台幣（下
    同）15萬元之罰鍰。原告不服，提起訴願，遭決定駁回；遂
    提起本件行政訴訟。
二、原告主張：（一）訴願決定書中以：「．．．水污染稽查紀
    錄記載略以：『．．．2.稽查時於該廠區查看，其廠房側邊
    發現一股繞流排放廢水，．．．3.該廠排放之廢水為洗衣鍋
    爐產出之廢水。』．．．」等語，可看出稽查人員於稽查時
    即「主觀認定」為「繞流」，非以「客觀」了解事實，而繞
    流應有「故意」之意思，原告整修其中一台停機的鍋爐管線
    ，致少量鍋爐水溢流入雨水溝而排放，原告非屬故意。另原
    告當時維修的鍋爐並未「產出廢水」，而是為了「維修鍋爐
    」而「洩放爐內管線水」，並非常態性排放，所謂「產出廢
    水」應是指「正常作業」情形所排出的廢水，原告之鍋爐屬
    於維護狀態，並不屬於「產出廢水」。由上可知，被告環保
    局稽查人員已經「刻意」將原告之處分依據「導入」行政院
    環境保護署（下稱環保署）95年3月24日環署水字第0950022
    049C號令修正發布之「違反水污染防治法嚴重污染案件罰鍰
    額度裁量基準」（下稱水污法罰鍰額度裁量基準」）內進行
    處罰，被告所為顯有未合。且經查證，此「水污法罰鍰額度
    裁量基準」不在水污染防治法及其施行細則、辦法內，而是
    依據行政程序法第159條第2項第2款規定所訂定，對於人民
    之處罰竟不以母法或其施行細則、辦法規定，有欠妥適。（
    二）原告「洩放爐內管線水」PH值為9.7，超過放流水標準
    ，違反水污法第7條第1項及第40條規定，依規定處6萬到60
    萬罰鍰，但被告以「繞流」二字，即依「水污法罰鍰額度裁
    量基準」由15萬起跳，環保署、被告環保局稽查人員只需認
    定原告有「繞流」，不需查證了解即以「水污法罰鍰額度裁
    量基準」相繩，原告難以信服。另原告原主張被告環保局稽
    查人員採樣時，直接採樣裝入水樣瓶內，沒有另以「混合容
    器」裝盛。經原告了解，國內合格環保檢測公司，廢水採樣
    是有一定的步驟，即「標準採樣程序」，而且採樣人員必需
    取得「環訓所」核發採樣人員證照才能進行採樣，環保局稽
    查人員及委外計畫公司的人員未依照「標準採樣程序」採樣
    ，其所為之採樣即有未合乙節，原告不再爭執，然被告之處
    分有如上述之違法，爰起訴請求判決：訴願決定及原處分關
    於罰鍰部分均撤銷。被告則以：（一）本件原告從事洗衣業
    ，經被告環保局前往原告之事業稽查時，發現原告部分廢（
    污）水未經正常操作時應流經之處理設施單元，逕由未經許
    可之排放口，繞流排放廢（污）水於承受水體，原告核已違
    反水污染防治法第18條第1項之規定，另於排放口採集水樣
    檢驗結果PH值9.7（標準限值為6-9），未符合放流水標準，
    已違反水污染防治法第7條第1項之規定。此有稽查紀錄、照
    片數幀、並經原告人員簽名在案，其違規事實足堪認定。被
    告爰依同法第46條規定裁罰原告15萬元整罰鍰，並限期改善
    ，即無不合。（二）按事業水污染防治措施管理辦法第2條
    第4項、第3條第1項規定：「繞流排放：指廢（污）水未經
    其正常操作時應流經之處理設施單元而排放。」「作業廢水
    ：指事業於製造、加工、修理、處理、操作、冷卻、沖洗、
    逆洗、治療、提供服務、畜殖、自然資源開發過程或其他作
    業時所產生與人或物直接接觸之廢水。」，原告明顯違反上
    揭法令，且被告於95年6月15日發現原告利用未經許可之排
    放口繞流排放廢（污）水，經被告於排放口由被告之專業稽
    查人員依規定取樣、加酸、水樣籤封、並於4℃暗處保存後
    ，在品保品管之規定期限內送至檢驗室化驗。被告之程序依
    據相關規定辦理，並無違反規定之處，請求判決駁回原告之
    訴等語，資為抗辯。
三、按「事業、污水下水道系統或建築物污水處理設施，排放廢
    （污）水於地面水體者，應符合放流水標準。」「事業應採
    行水污染防治措施；其水污染防治措施之適用對象、範圍、
    條件、必備設施、規格、設置、操作、監測、記錄、監測紀
    錄資料保存年限、預防管理、緊急應變，與廢 (污)水之收
    集、處理、排放及其他應遵行事項之管理辦法，由中央主管
    機關會商相關目的事業主管機關定之。」「事業或污水下水
    道系統排放廢 (污）水，違反第七條第一項或第八條規定者
    ，處新臺幣六萬元以上六十萬元以下罰鍰，並通知限期改善
    ，屆期仍未完成改善者，按日連續處罰；情節重大者，得命
    其停工或停業；必要時，並得廢止其排放許可證、簡易排放
    許可文件或勒令歇業。」「違反依第十三條第四項或第十八
    條所定辦法、第二十八條第一項規定者，處新臺幣六萬元以
    上六十萬元以下罰鍰，並通知限期補正或改善，屆期仍未補
    正或完成改善者，按日連續處罰；情節重大者，得命其停工
    或停業；必要時，並得廢止其排放許可證、簡易排放許可文
    件或勒令歇業。」分別為水污染防治法第7條第1項、第18條
    、第40條及第46條所規定。又「本辦法專用名詞定義如下：
    ．．．四、繞流排放：指廢（污）水未經其正常操作時應流
    經之處理設施單元而排放。」「事業排放廢（污）水時，應
    以主管機關許可之放流口排放。」「事業廢（污）水不得繞
    流排放。但有下列情形者，不在此限：．．．二、廢（污）
    水處理設施發生故障，並符合本法第五十九條規定者。．．
    ．。」復為行為時事業水污染防治措施管理辦法第2條第4款
    、第36條及第40條第1項第2款所規定。查事業水污染防治措
    施管理辦法係環保署依據水污染防治法第18條規定之授權，
    所訂立關於水污染防治措施之適用對象、範圍、條件、必備
    設施、規格、設置、操作、監測、記錄、監測紀錄資料保存
    年限、預防管理、緊急應變、廢（污）水之收集、處理、排
    放及其他應遵行事項等細節性及執行性事項之法規命令，核
    其授權內容明確，且上述規定未逾越授權範圍，並其內容亦
    與水污染防治法，係為確保水資源之清潔，以維護生態體系
    及改善生活環境之立法意旨相符，爰予援用。
四、經查，本件如第1段所載之事實，分別為兩造所自陳，並有
    被告95年7月11日府環三字第0950153435號函附訴願卷可憑
    ，自堪認定。原告雖以前揭情詞資為爭執，惟查：
（一）本件原告從事洗衣業，經被告環保局前往原告之事業稽查
      時，發現原告部分廢（污）水未經正常操作時應流經之處
      理設施單元，逕由未經許可之排放口，而直接排放至下水
      道內之承受水體，另於排放口採集水樣檢驗結果PH值9.7
      （標準限值為6-9），未符合放流水標準等情，業據被告
      訴訟代理人即當時至原告工廠稽查之人員丙○○於本院審
      理時陳述甚詳，復為原告代表人所不爭（見本院96年3月
      26日言詞辯論筆錄），並有經原告女兒即廠區代表陳盈菁
      簽名確認之稽查紀錄、被告環保局水質檢驗報告等附訴願
      卷及本院卷可憑。按「本法專用名詞定義如下：．．．八
      、廢水：指事業於製造、操作、自然資源開發過程中或作
      業環境所產生含有污染物之水。九、污水：指事業以外所
      產生含有污染物之水。」水污染防治法第2條第8款及第9
      款定有明文。是系爭廢（污）水即便如原告主張係洩放鍋
      爐管線之水，亦屬水污染防治法第7條第1項及第18條規定
      所管制之廢（污）水甚明，原告主張上開規定之廢（污）
      水應指原告正常作業中產出之廢水，而不包括維修鍋爐排
      放爐內管線水在內云云，洵非可採。是以，原告核已違反
      水污染防治法第18條第1項之規定，另於排放口採集水樣
      檢驗結果PH值9.7（標準限值為6-9），未符合放流水標準
      ，已違反水污染防治法第7條第1項之規定，已可認定。
（二）次按行政院環境保護署95年3月24日環署水字第095002204
      9C號函訂定之「水污法罰鍰額度裁量基準」，乃環保署本
      於中央主管機關之地位，對大量而易於發生之違反行政義
      務行為，為簡化個案行政裁量，訂頒一致性之行政規則供
      下級機關辦理違章案件參考標準，避免專斷或有輕重之差
      別待遇，是該裁量基準僅就執行母法之細節性、技術性事
      項加以具體明確規定，尚未逾越立法裁量範圍，行政機關
      自應予適用，如行政機關依裁量所作之行政處分，並無裁
      量逾越或濫用權力者，依行政訴訟法第201條規定，行政
      法院應予遵重。本件原告於95年6月15日9時許廢水未納入
      廢水處理設施處理，而由未經許可之排放口排放於地面水
      體，且經稽查人員於排放口採樣送驗結果，不符合放流水
      標準，被告審酌其個案違章情節後，依「水污法罰鍰額度
      裁量基準」有關「繞流或未經許可之放流口排放廢（污）
      水─核准最大日排放量未達30立方公尺以上且排放廢（污
      ）水不含有害健康物質。自污染行為日起，往前回溯1年
      內無繞流或未經許可之放流口排放廢（污）水紀錄。」，
      裁處原告罰鍰15萬元，並無裁量逾越或裁量濫用之違法，
      原告訴稱「水污法罰鍰額度裁量基準」非法律或法規命令
      ，被告不得援引為處罰原告之依據云云，亦非可採。
五、綜上所述，原告之主張，並不可採。從而被告以原告違反水
    污染防治法第7條第1項及第18條規定，依同法第40條及第46
    條規定，並審酌原告違章情節兼具繞流排放及其放流水值超
    出標準，違章情節非輕等情節，依較重之水污染防治法第46
    條裁處原告15萬元，於法並無違誤，訴願決定予以維持，亦
    無不合，原告起訴意旨，求為撤銷，為無理由，應予駁回。
    並經言詞辯論為之。又本件事證已臻明確，兩造其餘主張核
    與判決之結果無影響，爰不逐一論述，併此敘明。
六、據上論結，本件原告之訴為無理由，依行政訴訟法第233條
    第1項、第236條、第195條第1項後段、第98條第3項前段，
    判決如主文。
中　　華　　民　　國　　96　　年　 　3　　月　 30  　 日
                        第二庭法  官   簡慧娟
以上正本係照原本作成。
如不服本判決，應於送達後20日內，向本院提出上訴狀並表明上
訴理由，如於本判決宣示後送達前提起上訴者，應於判決送達後
20日內補提上訴理由書（須按他造當事人人數附繕本）。
提起上訴應預繳送達用雙掛號郵票7份（每份34元）。
中　　華　　民　　國　　96　　年　 　3　　月　 30  　 日
　　　　　　　　　　　　　　　書記官   楊曜嘉
附註:
行政訴訟法第235條（第1項、第2項）:
對於適用簡易程序之裁判提起上訴或抗告，須經最高行政法院之
許可。
前項許可，以訴訟事件所涉及之法律見解具有原則性者為限。
